臺灣臺北地方法院刑事判決　　　　　　　95年度訴字第1734號
公　訴　人　臺灣臺北地方法院檢察署檢察官
被　　　告　甲○○
選任辯護人　林雯澤律師
　　　　　　黃敏哲律師
上列被告因違反槍砲彈藥刀械管制條例案件，經檢察官提起公訴
（九十五年度偵緝字第二四八六號），本院判決如下：
    主  文
甲○○未經許可，無故持有手槍，處有期徒刑壹年陸月。
扣案之中共製口徑七點六二釐米（七七式）半自動手槍壹枝（含
彈匣壹個，管制編號0000000000）沒收。
    事  實
一、甲○○明知制式手槍、子彈，屬違禁物，未經許可，不得持
    有，仍於民國八十四年八月七日某時，自華明村（未經許可
    無故持有手槍部分業經臺灣彰化地方法院以八十四年度訴字
    第一一九四號判處有期徒刑一年八月確定）取得ＧＬＯＧＫ
    廠牌一九型口徑九釐米制式半自動手槍一枝（管制編號00
    00000000，下稱制式手槍）及子彈六發，與中共製
    口徑七點六二釐米（七七式）半自動手槍（管制編號000
    0000000，下稱中共黑星手槍）一枝及子彈十二發，
    旋自該日起無故持有，嗣於同日晚上六時許，在臺北市松山
    區○○○路五一六號之二劉有誠（另案通緝中）住處，經由
    劉有誠將上述二枝手槍及子彈各六發、十二發交與黃耀慶（
    原名：黃全瑩）、蔡金昌（二人所涉下述重傷未遂及恐嚇部
    分均經臺灣嘉義地方法院以八十四年度訴字第五九七號判決
    確定）使用。黃耀慶隨後於同日晚上十時許，與蔡金昌共同
    基於重傷害之犯意聯絡，分持中共黑星手槍及制式手槍，同
    至嘉義縣民雄鄉福興村金世界社區內，朝曾巖棟雙腳及其自
    小客車連射十五發（黃耀慶九發，蔡金昌六發），致曾巖棟
    受有右脛骨開放性骨折及左、右小腿槍傷之傷害，其後因黃
    耀慶與郭國欽有債務糾紛，黃耀慶、蔡金昌二人又分持該等
    手槍（途中黃耀慶為其所持中共黑星手槍又裝填一發子彈）
    ，於八十四年八月十日晚上十時許，同至嘉義市○○○路四
    十七號郭國欽經營之大統領理容中心，由蔡金昌在外把風，
    黃耀慶則持中共黑星手槍進入該理容中心對天花板射擊一發
    子彈，以恐嚇郭國欽及在場之陳楊益秀。嗣蔡金昌將該制式
    手槍交予黃耀慶，黃耀慶則於八十四年八月十三日，至上述
    臺北市○○○路五一六之二號，將上開中共黑星、制式手槍
    及所餘子彈二發經有劉有誠交還甲○○，甲○○復於同日將
    之返還華明村。
二、案經嘉義縣警察局移送臺灣嘉義地方法院檢察署呈請臺灣高
    等法院檢察署令轉臺灣臺北地方法院檢察署檢察官偵查起訴
    。
    理  由
一、上揭事實，業據被告甲○○於偵查中及本院審理時均坦承不
    諱，核與證人黃耀慶於警詢時證述上述手槍二枝及子彈係經
    由劉有誠自被告取得（臺灣嘉義地方法院檢察署八十四年度
    偵字第四二八九號卷第三十三頁），證人華明村於警詢時證
    述曾將查獲之槍彈交予被告（臺灣彰化地方法院檢察署八十
    四年度偵字第七二八九卷卷第八十六頁）等情相符，並有前
    開手槍二枝及子彈扣案可資佐證。而且自華明村處扣案之上
    述手槍及子彈經送鑑驗結果，均認具殺傷力，此有內政部警
    政署刑事警察局八十四年十一月七日刑鑑字第八四九一六號
    、八十四年十一月十一日刑鑑字第八六一四四號鑑驗通知書
    （八十四年度訴字第五九七號第五十七頁）在卷可稽。並有
    臺灣嘉義地方法院八十四年度訴字第五九七號判決書一份附
    卷可查，足佐黃耀慶、蔡金昌確係持上述手槍及子彈為重傷
    害未遂及恐嚇犯行。是以本件事證明確，被告犯行洵堪認定
    ，應予依法論科。
二、查被告行為後，刑法業於九十四年二月二日修正公布部分條
    文，並自九十五年七月一日施行。依修正後刑法第二條第一
    項規定：「行為後法律有變更者，適用行為時之法律。但行
    為後之法律有利於行為人者，適用最有利於行為人之法律。
    」，此條規定與刑法第一條罪刑法定主義契合，係規範行為
    後法律變更所生新舊法律比較適用之準據，是刑法第二條本
    身雖經修正，尚無比較新舊法之問題，應一律適用裁判時之
    現行刑法第二條，以決定適用之刑罰法律，合先敘明。且按
    被告行為後，槍砲彈藥刀械管制條例業於八十六年十一月二
    十四日修正公布，同年月二十六日生效，其中未經許可無故
    持有手槍之行為修正前、後，均規定於該條例第七條第四項
    ，修正前該條例第七條第四項規定：「未經許可，無故持有
    、寄藏或意圖販賣而陳列第一項及第二項所列槍砲之一者，
    處一年以上七年以下有期徒刑。」，修正後同條例第七條第
    四項則規定：「未經許可，持有、寄藏或意圖販賣而陳列第
    一項所列槍砲、彈藥者，處五年以上有期徒刑，併科新臺幣
    一千萬元以下罰金。」。另未經許可無故持有子彈之行為，
    修正前同條例第十一條第三項規定：「未經許可無故持有、
    寄藏或意圖販賣而陳列彈藥者，處三年以下有期徒刑。」，
    修正後同條例第十二條第四項規定：「未經許可，持有、寄
    藏或意圖販賣而陳列子彈者，處五年以下有期徒刑，併科新
    臺幣三百萬元以下罰金。」，依新舊法比較結果，以修正前
    之規定（即八十六年十一月二十六日修正生效前之槍砲彈藥
    刀械管制條例第七條第四項、第十一條第三項）較有利於行
    為人，依刑法第二條第一項前段規定，應適用修正前之槍砲
    彈藥刀械管制條例第七條第四項、第十一條第三項規定處斷
    。核被告所為，係犯八十六年十一月二十六日修正生效前槍
    砲彈藥刀械管制條例第七條第四項之未經許可無故持有手槍
    罪及同條例第十一條第三項之未經許可無故持有彈藥罪。被
    告以一個持有行為，同時持有上述手槍二枝及子彈計十八發
    ，為想像競合犯，應從一重依修正前槍砲彈藥刀械管制條例
    第七條第四項之未經許可無故持有手槍罪處斷。起訴書雖僅
    論及被告未經許可無故持有手槍部分，惟檢察官就犯罪事實
    一部起訴者，效力及於全部，本件被告所犯未經許可無故持
    有彈藥之行為，與已起訴之部分有想像競合之裁判上一罪之
    關係，且經蒞庭檢察官當庭補充及本院諭知，本院自應併與
    審判，附此敘明。爰審酌被告犯罪之目的、動機、手段、無
    故持有之手槍高達二枝、子彈多達十八發、且該槍、彈另遭
    人持以射擊、展示以威壓恐嚇及重傷他人未遂，其犯罪所生
    危害甚鉅，以及被告犯後坦承犯行，態度尚佳等一切情狀，
    量處如主文所示之刑。扣案之上述中共黑星手槍一枝，屬違
    禁物，應依刑法第三十八條第一項第一款之規定宣告沒收。
    至扣案之制式手槍及子彈二發（其餘十六發已射擊完畢，不
    予沒收），業已於另案即上述華明村案宣告沒收並執行完畢
    ，有臺灣彰化地方法院檢察署檢察官扣押物品分命令一紙在
    卷可查，故不再宣告沒收，併此敘明。
據上論斷，應依刑事訴訟法第二百九十九條第一項前段，八十六
年十一月二十六日修正生效前槍砲彈藥刀械管制條例第七條第四
項、第十一條第三項，刑法第二條第一項、第十一條前段、第五
十五條、第三十八條第一項第一款，判決如主文。
本案經檢察官黃紋綦到庭執行職務。
中　　華　　民　　國　　96　　年　　3 　　月　　9 　　日
　　　　　　　　　刑事第三庭  審判長法　官　黃雅芬
　　　　　　　　　　　　　　　　　　法　官　王幸華
  　　　　　　　　　　　　　　　　　法　官　胡宗淦
以上正本證明與原本無異。
如不服本判決，應於判決送達後10日內，向本院提出上訴狀。
　　　　　　　　　　　　　　　　　　書記官　張耀鴻
中　　華　　民　　國　　96　　年　　3 　　月　　12　　日
附錄法條：
修正前槍砲彈藥刀械管制條例第7條第4項
未經許可無故持有、寄藏或意圖販賣而陳列第1項及第2項所列槍
砲之一者、處1年以上七年以下有期徒刑。
修正前槍砲彈藥刀械管制條例第11條第3項
未經許可無故持有、寄藏或意圖販賣而陳列彈藥者，處三年以下
有期徒刑。
